---
title: "Análise de Dados - UFPE/2019 - Lista 5"
author: "Antonio Fernandes"
date: "14 de maio de 2019"
output: pdf_document
  
---
header-includes:
  \renewcommand{\contentsname}{Conteúdo}
  
\tableofcontents 


```{r setup, include=FALSE}
knitr::opts_chunk$set(echo = TRUE)
```

## Apresentação
Este documento apresenta as respostas dos exercícios realizados à mão presentes nas listas 1 e 2. Os scripts estão no repositório do GitHub.

## Questão 5 - Lista I

Primeiramente foi criado o Dataframe com as informações necessárias:

```{r}
Emp <- data.frame("EMP" = 1:15, "MES" = c(8,9,4,5,3,6,8,6,6,8,5,5,6,4,4), 
                  "SET" = c('C','C','I','I','I','C','C','I','I','C','C','I','C','I','I'), 
                  "TAM" = c('G','M','G','M','M','P','G','M','P','M','P','P','M','M','G'))
```

Após isso, o banco foi dividido entre Comércio e Indústria:

```{r}
C <- Emp[ which(Emp$SET == "C"),]
I <- Emp[ which(Emp$SET == "I"),]
```

Em seguida, foram calculadas a média, moda e mediana de cada setor:

```{r}
#Media e mediana de cada grupo

mean(C$MES) 
mean(I$MES) 

median(C$MES)
median(I$MES)

  #Desvio Padrão de cada grupo

sd(C$MES) 
sd(I$MES) 

```

Onde percebe-se que a média, mediana e desvio padrão dos meses com crescimento é maior no comércio. 

O próximo passo é indentificar o número máximo de meses com crescimento para a empresa receber um incentivo fiscal. Nesse caso, serão as empresas com meses menores que o 25 decil:

```{r}
fivenum(Emp$MES) 
```

Nesse caso, o máximo é 4.5 meses. Por fim, é necessário verificar as estatísticas descritivas de acordo com o porte da empresa:

```{r}
G <- Emp[ which(Emp$TAM == "G"),]  ##Tamanho grande
M <- Emp[ which(Emp$TAM == "M"),]  ##Tamanho médio
P <- Emp[ which(Emp$TAM == "P"),]  ##Tamanho pequeno

median(G$MES) 
median(M$MES) 
median(P$MES) 

mean(G$MES) 
mean(M$MES) 
mean(P$MES) 

sd(G$MES) 
sd(M$MES) 
sd(P$MES) 


```

A mediana de meses com crescimento é a mesma para empresas de grande e médio porte (6) e um pouco menor para empresas de pequeno porte (5.5). Já em relação a média, as empresas de grande porte apresentam uma quantidade de meses com crescimento um pouco maior que as empresas de médio e pequeno porte. Do mesmo modo, no tocante ao desvio padrão, as empresas grandes apresentam uma maior variação nos meses com crescimento do que as empresas de médio e pequeno porte.

##Questão 6 - Lista I

Primeiramente é utilizado o comando `data.frame` para criar um data frame contendo as informações necessárias:

```{r}
Inv <- data.frame("CID" = c("A", "B", "C", "D", "E", "F", "G", "H", "I", "J"),
                  "INV" = c(26,16, 14,10, 19, 15, 19, 16, 19, 18))
```

O cálculo do investimento médio ocorre da segunite maneira:

```{r}
mean(Inv$INV)
```
Ou seja, o investimento médio é de 17.2

Agora será calculado quais cidades receberão o programa especial:

```{r}
s <- sd(Inv$INV) 

mean(Inv$INV) - (2*s) ##Identificando valor para programa especial 
```
Cidades com menos de 8.83 em investimentos receberão o programa especial. Agora, será verificado qual o valor minimo e máximo de investimento básico e quais cidades estão neste critério.

```{r}

mean(Inv$INV) - (2*s) #Valor minimo investimento básico
mean(Inv$INV) + (2*s) #Valor maximo investimento basico


invba <- Inv[ which(Inv$INV < 25.56 
                         & Inv$INV > 8.83), ] #Selecionando casos com investimento básico

mean(invba$INV) #media investimento basico
```

Podemos perceber que a média de investimento básico acaba sendo menor do que a média de investimento total (16.22 < 17.2).

##Questão 7 - Lista I

Primeiro, vamos criar o banco de dados contendo as informações dos estímulos visuais:

```{r}
Est <- data.frame("IND" = 1:20, "A" = c(55,2,13,11,23,2,15,12,14,28,12,45,19,30,16,12,7,13,1,7),
                  "B" =  c(20,7,6,5,3,25,5,3,3,10,8,5,1,35,9,8,12,2,26,NA))
```

O próximo passo é obter as estatísticas descritivas do banco:

```{r}
mean(Est$A) ##Media estimulo A = 16.85
mean(Est$B, na.rm = TRUE) ##Media estimulo B = 10.16

median(Est$A) ##Mediana estimulo A = 13
median(Est$B, na.rm = TRUE) ##Mediana estimulo B  = 7

sd(Est$A) ##Desvio padrao estimulo A = 13.80
sd(Est$B, na.rm = TRUE) ##Desvio padrao estimulo B = 9.45
```

Os resultados mostram que a média do tempo de reação do estímulo A é maior do que a média de reação do estímulo B. Do mesmo modo, a média do estímulo A é 13 enquanto que em relação ao estímulo B esse valor é de 7. Ao analisar o desvio padrão dos dois estímulos, o desvio padrão do estímulo A é de 13.80 enquanto que o do estímulo B é de 9.45, sendo possível inferir que o estímulo B possui uma menor variação no tempo de resposta.

Por fim, é possível observamos a distribuição das variáveis por meio de um boxplot:

```{r, echo=FALSE}
boxplot(Est$A, Est$B)
```

Podemos visualizar que ambas as distribuições apresentam alguns valores destoantes, que no estímulo A estão acima de 40 (55 e 45) e no estímulo B estão acima de 20 (35,26 e 25). 


##Questão 8 - Lista I

Na questão 8, também precisamos iniciar criando o banco de dados para realizar as análises:

```{r}
fam <- data.frame("FAM" = c("A", "B", "C", "D", "E", "F", "G", "H", "I", "J"), "REN" = 
                    c(12,16,18,20,28,30,40,48,50,54), "SAU" = c(7.2,7.4,7,6.5,6.6,6.7,6,5.6,6,5.5))
```

Após isso, podemos obter as informações solicitadas:

```{r}
mean(fam$REN) #Media renda familia 
mean(fam$SAU) #Media percentual gasto com saude 

sd(fam$REN) #sd renda familia 
sd(fam$SAU) #sd percentual gasto com saude 

cov(fam$REN, fam$SAU) #cov entre as duas variaveis

cor(fam$REN, fam$SAU) #correlacao entre as duas variaveis
```

Os resultados mostram que a média de renda da família é de 31.6 e a média do gasto percentual com saúde é de 6.45. Já em relação ao desvio padrão, o valor obtido em relação a renda da família foi de 15.42 e o gasto percentual com saúde foi de 0.66. A covariância entre as duas variáveis foi -9.53 e a correlação foi de -0.94.

Ou seja, a correlação mostrou uma relação inversamente proporcional entre as duas variáveis, indicando que o aumento de uma leva a queda da outra. Além disso, o valor obtido muito próximo de 1 mostra que o grau de associação entre as variáveis é forte.

##Questão 9 - Lista I

Na questão 9, primeiro será criado um banco contendo as informações dos alunos:

```{r}
not <- data.frame("ALU" = c("A", "B", "C", "D", "E", "F", "G", "H", "I"), "PI" = 
                    c(7.5,8.2,8.5,8.7,8.8,9.1,9.2,9.3,10), "P2" = c(8.2, 8,8.3,
                                                                    8.5,9.4,9.6,9,9.3,9.7))
```

Com isso, podemos realizar uma análise de correlação entre as notas da prova I e as notas da prova II:

```{r}
cor(not$PI, not$P2)
```

O valor obtido na correlação de 0.83 indica uma associação forte entre as variáveis, mostrnado que estas estão altamente correlacionadas. Ou seja, uma nota alta na prova I indica uma nota alta também na prova II.