---
title: "Análise de Dados - UFPE/2019 - Lista 5"
author: "Antonio Fernandes"
date: "14 de maio de 2019"
output: pdf_document
---

```{r setup, include=FALSE}
knitr::opts_chunk$set(echo = TRUE)
```

## Apresentação
Este documento apresenta as respostas dos exercícios realizados à mão presentes nas listas 1 e 2. Os scripts estão no repositório do GitHub.

## Questão 5 - LISTA I

Primeiramente foi criado o Dataframe com as informações necessárias:

```{r}
Emp <- data.frame("EMP" = 1:15, "MES" = c(8,9,4,5,3,6,8,6,6,8,5,5,6,4,4), 
                  "SET" = c('C','C','I','I','I','C','C','I','I','C','C','I','C','I','I'), 
                  "TAM" = c('G','M','G','M','M','P','G','M','P','M','P','P','M','M','G'))
```

Após isso, o banco foi dividido entre Comércio e Indústria:

```{r}
C <- Emp[ which(Emp$SET == "C"),]
I <- Emp[ which(Emp$SET == "I"),]
```

Em seguida, foram calculadas a média, moda e mediana de cada setor:

```{r}
#Media e mediana de cada grupo

mean(C$MES) 
mean(I$MES) 

median(C$MES)
median(I$MES)

  #Desvio Padrão de cada grupo

sd(C$MES) 
sd(I$MES) 

```

Onde percebe-se que a média, mediana e desvio padrão dos meses com crescimento é maior no comércio. 

O próximo passo é indentificar o número máximo de meses com crescimento para a empresa receber um incentivo fiscal. Nesse caso, serão as empresas com meses menores que o 25 decil:

```{r}
fivenum(Emp$MES) 
```

Nesse caso, o máximo é 4.5 meses. Por fim, é necessário verificar as estatísticas descritivas de acordo com o porte da empresa:

```{r}
G <- Emp[ which(Emp$TAM == "G"),]  ##Tamanho grande
M <- Emp[ which(Emp$TAM == "M"),]  ##Tamanho médio
P <- Emp[ which(Emp$TAM == "P"),]  ##Tamanho pequeno

median(G$MES) 
median(M$MES) 
median(P$MES) 

mean(G$MES) 
mean(M$MES) 
mean(P$MES) 

sd(G$MES) 
sd(M$MES) 
sd(P$MES) 


```

A mediana de meses com crescimento é a mesma para empresas de grande e médio porte (6) e um pouco menor para empresas de pequeno porte (5.5). Já em relação a média, as empresas de grande porte apresentam uma quantidade de meses com crescimento um pouco maior que as empresas de médio e pequeno porte. Do mesmo modo, no tocante ao desvio padrão, as empresas grandes apresentam uma maior variação nos meses com crescimento do que as empresas de médio e pequeno porte.

##Questão 6 - Lista I

Primeiramente é utilizado o comando `data.frame` para criar um data frame contendo as informações necessárias:

```{r}
Inv <- data.frame("CID" = c("A", "B", "C", "D", "E", "F", "G", "H", "I", "J"),
                  "INV" = c(26,16, 14,10, 19, 15, 19, 16, 19, 18))
```

O cálculo do investimento médio ocorre da segunite maneira:

```{r}
mean(Inv$INV)
```
Ou seja, o investimento médio é de 17.2

Agora será calculado quais cidades receberão o programa especial:

```{r}
s <- sd(Inv$INV) 

mean(Inv$INV) - (2*s) ##Identificando valor para programa especial 
```
Cidades com menos de 8.83 em investimentos receberão o programa especial. Agora, será verificado qual o valor minimo e máximo de investimento básico e quais cidades estão neste critério.

```{r}

mean(Inv$INV) - (2*s) #Valor minimo investimento básico
mean(Inv$INV) + (2*s) #Valor maximo investimento basico


invba <- Inv[ which(Inv$INV < 25.56 
                         & Inv$INV > 8.83), ] #Selecionando casos com investimento básico

mean(invba$INV) #media investimento basico
```

Podemos perceber que a média de investimento básico acaba sendo menor do que a média de investimento total (16.22 < 17.2).

##Questão 7 - Lista I

## Including Plots

You can also embed plots, for example:

```{r pressure, echo=FALSE}
plot(pressure)
```

Note that the `echo = FALSE` parameter was added to the code chunk to prevent printing of the R code that generated the plot.
